【裁判字號】    98,上易,767
【裁判日期】    990129
【裁判案由】    詐欺
【裁判全文】
臺灣高等法院臺南分院刑事判決         98年度上易字第767號
上 訴 人  臺灣臺南地方法院檢察署檢察官
被    告  甲○○
上列上訴人因被告詐欺案件，不服臺灣臺南地方法院98年度易字
第951 號中華民國98年9 月17日第一審判決（起訴案號：臺灣臺
南地方法院檢察署97年度偵續字第2 號），提起上訴，本院判決
如下：
    主  文
上訴駁回。
    理  由
一、按刑事訴訟法第350條、第361條、第362條、第367條規定，
    不服地方法院之第一審判決而上訴者，須提出上訴書狀，並
    應敘述具體理由，為上訴必備之程式；其所提出之書狀未敘
    述上訴理由，或僅曾以言詞陳述上訴理由者，均應於上訴期
    間屆滿後20日內補提理由書於第一審法院。第一審法院經形
    式審查，認逾期未補提上訴理由者，應定期間先命補正；逾
    期未補正者，為上訴不合法律上之程式，應以裁定駁回。倘
    已提出上訴理由，但所提非屬具體理由者，則由第二審法院
    以上訴不合法律上之程式，判決駁回。而所謂具體理由，必
    係依據卷內既有訴訟資料或提出新事證，指摘或表明第一審
    判決有何採證認事、用法或量刑等足以影響判決本旨之不當
    或違法，而構成應予撤銷之具體事由，始克當之（例如：依
    憑證據法則具體指出所採證據何以不具證據能力，或依憑卷
    證資料，明確指出所為證據證明力之判斷如何違背經驗、論
    理法則）；倘僅泛言原判決認定事實錯誤、違背法令、量刑
    失之過重或輕縱，而未依上揭意旨指出具體事由，或形式上
    雖已指出具體事由，然該事由縱使屬實，亦不足以認為原判
    決有何不當或違法者（例如：對不具有調查必要性之證據，
    法院未依聲請調查亦未說明理由，或援用證據不當，但除去
    該證據仍應為同一事實之認定），皆難謂係具體理由，俾與
    第二審上訴制度旨在請求第二審法院撤銷、變更第一審不當
    或違法之判決，以實現個案救濟之立法目的相契合，並節制
    濫行上訴（最高法院97年度台上字第892號判決）。
二、經查：
  (一)被告林俊龍係台南市南區新都里384 號1 樓超峰實業社負責
    人，於民國96年3 月間，明知超峰實業社經營不善已無償債
    能力，即將結束營業，竟基於不法所有之意圖，先向壯安股
    份有限公司（下稱壯安公司）以需先支付超峰實業社機器設
    備貨款為由，要求取回先前所交付用以支付95年11月至96年
    1 月貨款之支票，再另行交付發票日為96年3 月至7 月之遠
    期支票，使壯安公司不疑有他，同意以發票日為96年3 月至
    7 月之遠期支票取代先前交付之支票，致無從即時發現超峰
    實業社已陷於無資力，而誤認其仍正常營運。嗣甲○○即自
    96年3 月1 日起至同年月14日止，陸續向壯安公司購買銅條
    ，並自同年3 月1 日起至19日止，陸續向龍實業有限公司
    （下稱龍公司）請求代工，貨款及代工金額分別為新台幣
    （下同）509,510 元及35,382元。超峰實業社取得銅條及代
    工貨物後，旋於96年3 月間某日結束營業，將工廠內之貨物
    及機器搬遷一空，致壯安公司、龍公司求償無門，方知上
    情。
  (二)原審法院以被告在準備程序中就被訴事實為有罪之陳述，裁
    定依簡式審判程序審理，並以被告之犯罪事實，業據被害人
    壯安公司、龍公司指訴甚詳，且有證人即超峰實業社員工
    李進旭、王建裕、一誠實業公司負責人甘淑貞於偵查中之證
    述可佐，被告銀行帳戶於96年3 月19日被列為拒絕往來戶，
    有法務部票據信用資訊連結作業表在卷可憑，復有龍公司
    送貨單、支票、退票理由單及壯安公司銷貨明細表、出貨單
    與支票、退票理由單等證據可資佐證（96年度交查卷50-51
    頁、96年度他字1996號卷7-8 頁、10-32 頁、41-50 頁），
    犯行事證明確，認定被告所為，分別犯刑法第339 條第1 項
    、第2 項之詐欺取財（壯安公司部分）及詐欺得利（龍公
    司部分）2 罪。被告明知自己無資力付款，仍自96年3 月1
    日起至同年月14日止，多次向壯安公司購買銅條，及自同年
    3 月1 日起至19日止，多次請求龍公司代工，均係本於詐
    欺之接續犯意，於密切接近之時間內犯罪，侵害同一法益，
    難以強行分開，在刑法評價上應視為各個舉動之接續施行，
    均屬接續犯而為包括之一罪。並審酌被告尚無前科，素行良
    善，犯後已坦認犯行，態度良好，惟詐騙所得高達50餘萬元
    ，造成被害人壯安公司及龍公司損失不貲，且未為任何賠
    償等一切情狀，就詐欺取財罪及詐欺得利罪分別量處有期徒
    刑6 月及拘役50日，並諭知易科罰金之折算標準。復說明被
    告所犯詐欺取財及詐欺得利2 罪，犯罪時間均在96年4 月24
    日以前，合於中華民國九十六年罪犯減刑條例得以減刑之規
    定，而該條例依第2 條第1 項第3 款、第7 條、第9 條減其
    宣告刑2 分之1 ，並諭知易科罰金之折算標準。
  (三)經核原判決已詳敘認定被告犯罪事實之證據及理由，並說明
    量刑之依據，從形式上審查，尚無認定事實錯誤、量刑瑕疵
    或其他違背法令之情形。
三、告訴人壯安公司雖以：「被告甲○○應係95年9 月間即開始
    進行詐騙，並非96年3 月，且壯安公司損失金額為388 萬元
    」云云為由，聲請檢察官上訴；惟查，此部分業經檢察官於
    起訴書中認定：「告訴人壯安公司、龍公司均於偵查中自
    承超峰實業社一開始營運尚屬正常，至96年3 月間被告所交
    付之遠期支票始因存款不足遭退票。被告雖於96年3 月間向
    告訴人壯安公司及龍公司為上開犯罪事實，而涉有詐欺罪
    嫌，惟尚難據此推論被告自95年8 月起與告訴人壯安公司、
    龍公司交易往來之初，即具有詐欺故意及不法所有意圖，
    更無其他積極證據足認被告涉有95年8 月間至96年2 月間詐
    欺取財或詐欺得利之犯行；惟因此部分若成立犯罪，與起訴
    部分有集合犯之法律上一罪關係，為起訴效力所及，故不另
    為不起訴處分」，而未就該部分予以起訴，原審審酌後，認
    被告之犯罪事實與起訴範圍相同，僅就起訴部分予以論罪科
    刑，核與經驗法則及論理法則，均無違背。
四、另按量刑之輕重，屬事實審法院得依職權自由裁量之事項，
    苟已斟酌刑法第57條各款所列情狀而未逾越法定刑度，不得
    遽指為違法。原審法院考量被告品性、被害人受害情形及犯
    罪後態度等一切情狀，量處被告上開所示刑責，並無違法或
    不當，業如前述。檢察官上訴意旨，雖依告訴人壯安公司之
    聲請內容，爭執被告開始犯詐欺罪之時間，並指摘原判決量
    刑過輕，惟並未依卷證資料，明確指出原審所為之判斷如何
    違背經驗、論理法則，或提出新事證，指摘或表明原審有何
    採證、認事、用法或量刑等足以影響判決本旨之不當或違法
    ，憑空指摘，自非具體之上訴理由，其上訴不符法定程式，
    爰不經言詞辯論逕予判決駁回。
四、據上論斷，應依刑事訴訟法第367 條前段、第372 條判決如
    主文。
中    華    民    國    99    年    1     月    29    日
                  刑事第三庭  審判長法  官  陳義仲
                                    法  官  蔡勝雄
                                    法  官  楊清安
以上正本證明與原本無異。
不得上訴。
                                    書記官  蔡蘭櫻
中    華    民    國    99    年    1     月    29    日
附錄本案論罪科刑法條全文：
刑法第339條（普通詐欺罪）
意圖為自己或第三人不法之所有，以詐術使人將本人或第三人之
物交付者，處5 年以下有期徒刑、拘役或科或併科1,000 元以下
罰金。
以前項方法得財產上不法之利益或使第三人得之者，亦同。
前2 項之未遂犯罰之。

司法院資訊處製作；財團法人民間司法改革基金會備份。
